臺灣花蓮地方法院民事判決　　　　　　　 94年度訴字第252號
原　　　告　甲○
被　　　告　丙○○
訴訟代理人　乙○○
上列當事人間請求侵權行為損害賠償事件，本院於中華民國九十
四年十一月九日言詞辯論終結，判決如下：
      主  文
被告應給付原告新台幣捌萬柒仟壹佰陸拾元。
原告其餘之訴駁回。
訴訟費用由被告負擔十分之二；餘由原告負擔。
本判決原告勝訴部分得假執行。
      事 實 及 理 由
壹、兩造爭執要旨：
一、原告起訴主張：
（一）被告於民國94年5月9日上午6時許駕駛車號Q4-5283號自小
      客車，沿花蓮縣吉安鄉○○路由西往東方向行駛，行經該
      路於產業道路交叉路口時，適原告駕駛車號CO -5538自小
      客車沿產業道路由北往南方向駛來，詎被告未注意車前狀
      況且車速過快，因而攔腰撞及原告所駕駛之上開自小客車
      ，致原告上開自小客車受損，及受有頭部外傷並有輕微腦
      震盪、兩肩及上臂挫傷、左肘挫傷、頸部扭傷及拉傷、左
      膝挫傷之傷害，被告自應負損害賠償責任。原告因本件車
      禍所得請求之費用計有：(1)醫療費用：新台幣（下同）七
      千三百二十元；(2)車輛維修費用：原告所有上開自小客車
      因本件車禍所支出之修理費用，其中工資為五萬四千元、
      烤漆為二萬二千五百元、零件為十三萬九千五百三十二元
      ，共計二十一萬六千零三十二元；(3)精神慰撫金：五十萬
      元，共計七十二萬三千三百五十二元，為此爰依侵權行為
      法則提起本訴等語。
（二）對被告抗辯所為之陳述：原告並無與有過失可言，本件車
      禍之肇事主因為被告駕駛自用小客車車速過快，臺灣省花
      東區車輛行車事故鑑定委員會及覆議鑑定委員會鑑定結果
      與事實不符。
（三）並聲明：被告應給付原告七十二萬三千三百五十二元。
二、被告則以：依臺灣省花東區車輛行車事故鑑定委員會及覆議
    鑑定委員會之鑑定意見，均認原告為肇事主因，被告為肇事
    次因，故原告就本件車禍之發生與有過失，請求按兩造過失
    比例分擔賠償金額等語置辯。並聲明：原告之訴駁回。
貳、兩造不爭執之事實：
一、被告於94年5月9日上午6時許駕駛車號Q4-5283自小客車，沿
    花蓮縣吉安鄉○○路由西往東方向行駛，行經該路於產業道
    路交叉路口時，適原告駕駛車號CO -5538自小客車沿產業道
    路由北往南方向駛來，兩車相撞致原告受有頭部外傷並有輕
    微腦震盪、兩肩及上臂挫傷、左肘挫傷、頸部扭傷及拉傷、
    左膝挫傷之傷害及其所有上開自小客車受損。
二、被告就本件車禍之發生有車速過快之過失。
三、原告因本件車禍支出之醫療費用共計七千三百二十元。
四、原告因本件車禍致其所有自小客車受損，該自小客車修復費
    用共計二十一萬六千零三十二元，其中工資為五萬四千元、
    烤漆為二萬二千五百元、零件為十三萬九千五百三十二元。
五、原告大學畢業，目前職業為國小校長，月收入七萬八千元，
    已婚，育有二子，分別為國中二、三年級。名下有房屋二間
    、田賦一筆、土地二筆、西元1995年出廠之汽車一輛、西元
    1996年出廠之汽車一輛。
六、被告為陸軍官校專科部第六期機械工程系畢業，目前職業為
    亞洲水泥花蓮製造廠製造組副領班員，月薪四萬五千元，已
    婚，育有一子一女，各為十一歲及九歲。名下有房屋一間、
    土地一筆及三筆投資。
、本院之判斷：
    本件經兩造整理並協議簡化爭點後，確認兩造之爭點如下：
    (一)原告就本件車禍之發生是否與有過失？如有過失，兩造之
    過失比例為何？(二)原告得請求之車損修復金額為何？(三)原告
    請求之精神慰撫金是否過高？經查：
一、按汽車行經無號誌之交岔路口，應減速慢行，作隨時停車之
    準備；汽車行駛時，駕駛人應注意車前狀況及兩車併行之間
    隔，並隨時採取必要之安全措施；又車輛行至無號誌或號誌
    故障而無交通警察指揮之交岔路口，未劃分幹、支線或同為
    幹線道或支線道者，如同為直行車或轉彎車者，左方車應暫
    停讓右方車先行，道路交通安全規則第93條第1項第2款、第
    94條第3項、第102條第1項第2款定有明文。原告雖主張其就
    本件車禍之發生並無過失，且被告方為本件車禍之肇事原因
    等語。惟依卷附道路交通事故現場圖及調查報告表乙份、現
    場照片十幀顯示，車禍發生處為無號誌之交岔路口，原告所
    駕駛之自小客車撞擊後之受損部位為右方車身之中間，車身
    凹損嚴重，被告所駕駛之自小客車之右前車頭損受損，肇事
    後被告駕駛之自小客車車頭朝南斜停在交岔路口中心處偏南
    ，原告自小客車車頭亦朝南斜停在產業道路上，及原告於警
    詢中陳稱有看見右方有來車等情研判，原告駕駛自小客車行
    經無號誌交岔路口，未暫停讓右方車先行，即貿然行駛至交
    岔路口中心處，適被告所駕駛之自小客車車速過快且未注意
    車前狀況，而攔腰撞上原告所駕駛之自小客車，且依當時情
    形，兩造均無不能注意之情事，是被告所駕駛之自小客車行
    經無號誌交岔路口，顯有未減速慢行及未注意車前狀況之過
    失，而原告駕駛自小客車行經無號誌交岔路口，亦有未暫停
    讓右方車先行，即貿然通過交岔路口之過失，致與被告所駕
    駛之自小客車相撞，而臺灣省花東區車輛行車事故鑑定委員
    會及覆議鑑定委員會亦認定二者同為肇事原因，有該委員會
    鑑定意見書及函文各一份在卷可稽，是原告就本件車禍之發
    生與有過失甚明。本院斟酌兩造之前述過失程度，認原告已
    行駛至交岔路口中心處，始遭被告車速過快而攔腰撞上，被
    告自應負較重之過失責任，故原告應負百分之三十之過失責
    任，被告應負百分之七十之過失責任。原告主張其無過失云
    云，殊無可採。又被告雖持上開鑑定及覆議委員會之鑑定意
    見書為據，認本件事故之發生原告為肇事主因，被告為肇事
    次因。然本院綜合上開各情，及審酌上開鑑定意見書並未敘
    明過失程度分析之經過，且未斟酌事發後兩車現場位置等情
    狀，乃不予採納上開鑑定及覆議委員會就兩造肇事比例之認
    定。是被告上開所辯，不足採信。
二、按「因故意或過失，不法侵害他人之權利者，負損害賠償責
    任。」「不法侵害他人之身體或健康者，對於被害人因此喪
    失或減少勞動能力或增加生活上之需要時，應負損害賠償責
    任。」「不法侵害他人之身體、健康、名譽、自由、信用、
    隱私、貞操，或不法侵害其他人格法益而情節重大者，被害
    人雖非財產上之損害，亦得請求賠償相當之金額。其名譽被
    侵害者，並得請求回復名譽之適當處分。」、「不法毀損他
    人之物者，被害人得請求賠償其物因毀損所減少之價額。」
    ，民法第184條第1項前段、第193條第1項、第195條第1項、
    第196條分別定有明文。茲就原告之各項請求，審酌於後：
（一）醫療費用：七千三百二十元，如前述為兩造所不爭執，自
      屬有據。
（二）車輛修復費用：原告所有自小客車因本件車禍支出之修理
      費用，其中工資為五萬四千元、烤漆為二萬二千五百元、
      零件為十三萬九千五百三十二元，共計二十一萬六千零三
      十二元；而系爭汽車係西元1996年11月（即民國85年11月
      ）出廠，有原告提出之行車執照在卷可參，迄本件車禍發
      生之日即94年 5月9日止，已使用了8年6個月又8天，其汽
      車之修理既以新零件更換被損之舊零件，則原告以修理費
      作為損害賠償之依據時，自應將零件折舊部分予以扣除；
      又查汽車烤漆自出廠後即隨時日之增加而有所磨損甚至脫
      落，嗣經重新烤漆，又使原先已趨舊損之烤漆而煥然一新
      ，其性質上與零件之更換係以新代舊類似，自應將烤漆之
      折舊部分一併扣除；再依行政院所頒固定資產耐用年數表
      及固定資產折舊率之規定，自用小客車之耐用年數為五年
      ，依定率遞減法每年折舊千分之三六九，另依營利事業所
      得稅結算申報查核準則第95條第8項規定，固定資產提列
      折舊採用定率遞減法者，以一年為計算單位，其使用期間
      未滿一年者，按實際使用之月數相當於全年之比例計算之
      ，不滿一月者，以一月計。查原告所有自小客車至被毀損
      之94年 5月9日，既已使用8年6個月又8天，即應以8年7個
      月計算折舊，扣除折舊後原告所得請求之零件修理費為二
      千七百五十一元、烤漆修理費為四百四十三元（折舊計算
      式如附表），加計工資部分為五萬四千元，共計五萬七千
      一百九十四元。
（三）精神慰撫金：原告因本件車禍受有上開傷害，其精神上受
      有痛苦，自不待言，則原告得請求被告賠償非財產上之損
      害，應無疑義。按人格權所受侵害及精神痛苦之程度，既
      無任何客觀標準可資為據，即應斟酌雙方身分、地位與加
      害程度，及其他各種情形核定相當之數額（最高法院51年
      台上字第 223號判例參照）。原告雖主張其因本件車禍事
      故，受有前揭身體及健康重大傷害，肉體及精神均受極大
      痛苦，爰請求精神慰撫金五十萬元。惟本院審酌前揭兩造
      所不爭執之身分、地位、經濟能力，及被告加害情形、原
      告所受傷勢，其所受痛苦之程度等一切情狀，認原告請求
      被告非財產上之損害賠償五十萬元尚屬過高，應酌減為六
      萬元為適當。逾此部分之請求尚非允當，應予駁回。
（四）綜上所述，被告因本件車禍事故應賠償原告之損害合計為
      十二萬四千五百十四元（計算式：醫療費用 7320元+車輛
      修復費用57194元+精神慰撫金60000元＝124,514元）。又
      按「損害之發生或擴大，被害人與有過失者，法院得減輕
      賠償金額，或免除之。」民法第217條第1項定有明文。且
      此項規定之目的，在謀求加害人與被害人間之公平，故在
      裁判上法院得依職權減輕或免除之。如前所述，原告就本
      件車禍事故之發生既與有過失，本院斟酌兩造之過失程度
      ，即原告應負百分之三十之過失責任，被告應負百分之七
      十之過失責任。據此計算，被告應賠償原告八萬七千一百
      六十元（計算式：124514元×70﹪＝87160元，元以下四
      捨五入），從而原告依侵權行為損害賠償之法律關係，請
      求被告給付原告八萬七千一百六十元之範圍內，為有理由
      ，應予准許；逾此部分之請求，尚乏依據，應予駁回。
肆、本件係所命給付金額未逾五十萬元之判決，就原告勝訴部分
    ，應依職權宣告假執行。
伍、本件事證已臻明確，兩造其餘攻擊防禦方法及證據調查，核
    與判決結果不生影響，爰毋庸一一審酌論述，併此敘明。
陸、據上論結，本件原告之訴為一部有理由，一部無理由，依民
    事訴訟法第79條、第389條第1項第5款，判決如主文。
中　　華　　民　　國　　94　　年　　11　　月　　23　　日
                        臺灣花蓮地方法院民事庭
                            法    　官　陳燁真
上列正本證明與原本無異。
如對本判決不服，應於送達後20日內，向本院提出上訴狀（應抄
附繕本）。
中　　華　　民　　國　　94　　年　　11　　月　　23　　日
                    　　    法院書記官　陳源財
附表：折舊計算表（小數點以下四捨五入）
（一）零件部分：
    第一年折舊額：139532×0.369＝51487
            餘額：000000-00000＝88045
    第二年折舊額：88045×0.369＝32489
            餘額：00000-00000＝55556
    第三年折舊額：55556×0.369＝20500
            餘額：00000-00000＝35056
    第四年折舊額：35056×0.369＝12936
            餘額：00000-00000＝22120
    第五年折舊額：22120×0.369＝8162
            餘額：00000-0000＝13958
    第六年折舊額：13958×0.369＝5151
            餘額：00000-0000＝8807
    第七年折舊額：8807×0.369＝3250
            餘額：0000-0000＝5557
    第八年折舊額：5557×0.369＝2051
            餘額：0000-0000＝3506
    第九年折舊額：3506×0.369÷12×7＝755
            餘額：0000-000＝2751
（二）烤漆部分：
    第一年折舊額：22500×0.369＝8303
            餘額：00000-0000＝14197
    第二年折舊額：14197×0.369＝5239
            餘額：00000-0000＝8958
    第三年折舊額：8958×0.369＝3306
            餘額：0000-0000＝5652
    第四年折舊額：5652×0.369＝2086
            餘額：0000-0000＝3566
    第五年折舊額：3566×0.369＝1316
            餘額：0000-0000＝2250
    第六年折舊額：2250×0.369＝830
            餘額：0000-000＝1420
    第七年折舊額：1420×0.369＝524
            餘額：0000-000＝896
    第八年折舊額：896×0.369＝331
            餘額：896-331＝565
    第九年折舊額：565×0.369÷12×7＝122
            餘額：565-122＝443
